【裁判字號】    95,再更(一),2
【裁判日期】    950918
【裁判案由】    撤銷贈與等
【裁判全文】
臺灣高等法院高雄分院民事判決     95年度再更（一）字第2號
    再審原告  乙○○
    再審被告  甲○○
              丙○○
上列當事人間撤銷贈與等事件，再審原告對於中華民國94年6 月
1 日本院93年度上更（一）字第27號確定判決提起再審之訴，本
院判決如下：
    主  文
再審之訴駁回。
再審訴訟費用由再審原告負擔。
    理   由
一、再審意旨略以：再審原告係於89年3 月14日訴外人張光屏在
    本院證述再審被告甲○○親手交付新台幣（以下同）105 萬
    元予伊，再審原告始知悉甲○○贈與丙○○105 萬元，並因
    而查知甲○○每月代繳丙○○之銀行貸款本息35,170元，再
    審原告乃於90年3 月5 日提起撤銷贈與訴訟，並未逾民法第
    24 4條第1 項1 年之除斥期間; 再審被告之代理人於89年11
    月28日提出台灣屏東地方法院之公證書，並未蓋印該院之關
    防，係屬偽造。爰依民事訴訟法第496 條第1 項第1 款、第
    9 款提起再審之訴。
二、再審原告向本院提起再審之訴同時聲請訴訟救助，雖經本院
    以95年度聲字第5 號駁回再審原告訴訟救助之聲請，惟該裁
    定經再審原告提起抗告後，經最高法院予以廢棄，發回本院
    ，又經本院以95年度抗更（一）字第5 號裁定准予訴訟救助
    ，該裁定於95年8 月15日確定，有本院95年度抗更（一）字
    第5 號訴訟救助卷宗可證，縱再審原告經前審裁定命補繳再
    審裁判費，迄未補繳，其提起再審之訴，於法並無不合，先
    予敘明。
三、按再審之訴，應於30日之不變期間內提起之。前項期間，自
    判決確定時起算，判決於送達前確定者，自送達時起算。民
    事訴訟法第500 條第1 項、第2 項定有明文。經查：本件再
    審之訴係對於本院93年度上更（一）字第27號確定判決提起
    再審之訴，而本院93年度上更（一）字第27判決經上訴最高
    法院後，最高法院以94年度台上字第2398號於94年12月30日
    裁定上訴駁回確定，該裁定於95年1 月12日送達再審原告，
    有送達證明書附卷可稽（最高法院94年度台上字第2389號卷
    第94頁），被上訴人於95年2 月8 日提起再審之訴，未逾30
    日之不變期間。
四、又按民事訴訟法第496 條第1 項第1 款所謂適用法規顯有錯
    誤，應以確定判決違背法規或現存判例解釋者為限。查：再
    審原告所指原確定判決有適用法規顯有錯誤之情事，既未指
    出原確定判決有何違背法規或判例解釋，僅就原確定判決認
    定：再審原告於83年1 月19日以後至83年8 月31日以前，即
    已知悉甲○○贈與丙○○購買房地之資金，而侵害再審原告
    對甲○○之債權，再審原告遲至90年3 月6 日始提起撤銷贈
    與之訴，已逾民法第244 條第1 項1 年除斥期間，再審原告
    訴請撤銷再審被告間4,109,790 元之贈與行為，暨請求丙○
    ○給付邱德銓上開金額及其利息，並由再審原告代為受領為
    無理由，而指摘原確定判決適用法規顯有錯誤，然再審原告
    是否於83年1 月19日以後至83年8 月31日以前，即已知悉甲
    ○○贈與丙○○購買房地之資金，或再審原告係於89年3 月
    14 日 訴外人張光屏在本院證述再審被告甲○○親手交付
    105 萬元予伊後，始知悉甲○○贈與丙○○105 萬元，並因
    而查知甲○○每月代繳丙○○之銀行貸款本息35,170元之侵
    害債權行為，即再審原告是否逾民法第244 條第1 項之除斥
    期間，係屬原確定判決取捨證據及認定事實之職權行使範圍
    ，係事實認定問題，與民事訴訟法第496 條第1 項第1 款再
    審要件不符，再審原告主張原確定判決有適用法規顯錯誤之
    情事，自不足採。
五、再按民事訴訟法第496 條第1 項第9 款為判決基礎之證物係
    偽造或變造，非謂僅須再審原告片面主張其為偽造或變造，
    即應重開訴訟程序而予再審。而所謂證物確 係偽造或變造
    ，則以其偽造或變造經宣告有罪之判決已確定，或其刑事訴
    訟不能開始或續行，非因證據不足者為限。此乃因再審係對
    確定裁判之非常救濟程序，影響法秩序之安定，故對其提起
    要件應有所限制。再審原告主張再審被告提出之屏東地方法
    院公證書係屬偽造，惟法院並未對該公證書係屬偽造或變造
    宣告有罪之判決確定，或其刑事訴訟不能開始或續行，非因
    證據不足者，自不符合民事訴訟法第496 條第1 項第9 款之
    再審要件。
六、綜上，本件再審之訴，顯無理由，爰不經言詞辯論，逕予駁
    回。
七、本件再審之訴為無理由，依民事訴訟法第502 條第2 項、第
    78，判決如主文。
中    華    民    國    95    年    9     月    18    日
                            民事第六庭
                                審判長法官   黃金石
                                法      官   林健彥
                                法      官   朱玲瑤
以上正本證明與原本無異。
如對本判決上訴，須於判決送達後20日內向本院提出上訴狀，其
未表明上訴理由者，應於上訴後20日內向本院提出上訴理由書（
均須按他造當事人之人數附繕本）。上訴時應提出委任律師或具
有律師資格之人之委任狀，並依附註條文規定辦理。
中    華    民    國    95    年    9     月    18    日
                                書  記  官  賴梅琴
附註：
民事訴訟法第466 條之1 ：對於第二審判決上訴，上訴人應委任
律師為訴訟代理人，但上訴人或其法定代理人具有律師資格者，
不在此限。
上訴人之配偶、三親等內之血親、二親等內之姻親，或上訴人為
法人、中央或地方機關時，其所屬專任人員具有律師資格並經法
院認適當者，亦得為第三審訴訟代理人。第1 項但書及第2 項情
形，應於提起上訴或委任時釋明之。


司法院資訊處製作；財團法人民間司法改革基金會備份。
